臺灣高等法院臺中分院刑事判決　　　　96年度上訴字第2909號
上　訴　人
即　被　告　甲○○
　　　　　　　　　　現於臺灣南投看守所
上列上訴人因違反毒品危害防制條例案件，不服臺灣南投地方法
院96年度訴字第807號中華民國96年10月11日第一審判決（起訴
案號：臺灣南投地方法院檢察署96年度毒偵字第722號），提起
上訴，本院判決如下：
    主  文
上訴駁回。
    事實及理由
一、本案經本院審理結果，認第一審判決認事用法及量刑均無不
    當，應予維持，並引用第一審判決書記載之事實、證據及理
    由（如附件） 。
二、上訴人即被告張智雄在本院指稱原判決量刑太重而未提出其
    他有利之證據及辯解，惟查原判決已審酌被告前已因施用毒
    品犯行經觀察勒戒及徒刑之執行，竟仍故態復萌，復行施用
    毒品不輟，無視於毒品對於自身健康之戕害及國家對於杜絕
    毒品犯罪之禁令，惟衡酌施用毒品係屬自戕行為，被告犯罪
    手段尚屬平和，亦未因此而危害他人，所生損害尚非鉅大，
    且犯後坦承犯行，態度良好，且其犯罪心態與一般刑事犯罪
    之本質並不相同，應側重適當之醫學治療及心理矯治為宜等
    一切情狀，量處適當之刑期，其上訴無理由，應予駁回。
三、據上論斷，應依刑事訴訟法第三百七十三條、第三百六十八
    條，判決如主文。
本案經檢察官吳萃芳到庭執行職務。
中　　華　　民　　國　　96　  　年  　12　　月　26　 　日
            刑事第四庭    審判長法　官   洪  耀  宗
                                法　官   江  德  千
                                法　官   劉  登  俊
上列正本證明與原本無異。
如不服本判決應於判決送達後十日內向本院提出上訴狀，並應敘
述上訴理由（須附繕本）。
                                書記官   陳  美  利
中　　華　　民　　國　　96　　 年　  12　　 月　 26　　日
附件
臺灣南投地方法院刑事判決　　　　　　　 96年度訴字第807號
公　訴　人　臺灣南投地方法院檢察署檢察官
被　　　告　甲○○　男　23歲（民國○○年○○月○○日生）
　　　　　　　　　　身分證統一編號：Ｚ000000000號
　　　　　　　　　　住南投縣草屯鎮○○里○○路20號
　　　　　　　　　　（另案在押）
上列被告因違反毒品危害防制條例案件，經檢察官提起公訴（96
年度毒偵字第722號），被告於準備程序中就被訴事實為有罪之
陳述，經告以簡式審判之旨，並聽取意見後，本院合議庭裁定由
受命法官獨任進行簡式審判程序，判決如下：
    主  文
甲○○施用第一級毒品，累犯，處有期徒刑捌月，扣案第一級毒
品海洛因壹包（淨重壹點肆肆公克，空包裝重零點貳捌公克）沒
收銷燬之，注射針筒參支及杓子貳支均沒收。
    事實及理由
一、犯罪事實：
    甲○○曾於89年間因施用第二級毒品案件，先後2次經依本
    院裁定送觀察、勒戒後，均認無繼續施用毒品之傾向，分別
    於89年1月31日、89年6月13日執行完畢釋放，並由本院各以
    89 年度少調字第27號、89年度少調字第174號裁定不付審理
    確定；復於92年間因施用第二級毒品案件，經依本院裁定送
    強制戒治後，於93年1月9日因毒品危害防制條例修正而免除
    戒治釋放，刑責部分則由本院以92年度投刑簡字第132號判
    決判處有期徒刑4月確定；又於94年間因施用第一、二級毒
    品案件，由本院以94年度訴字第335號判決判處有期徒刑10
    月、7月，應執行有期徒刑1年3月確定，並於95年11月14日
    縮刑期滿執行完畢，惟仍不知戒絕，基於施用第一級毒品海
    洛因之犯意，於96年5月7日19時許，在南投縣草屯鎮○○路
    ○段194號2樓3號房租屋處，以將海洛因放入針筒後注射之方
    式，施用第一級毒品海洛因1次。嗣為警於96年5月9日10時
    30分許，在上揭租屋處查獲，並扣得甲○○所有、供其施用
    之海洛因1包（淨重1.44公克，空包裝重0.28公克）、注射
    針筒3支及杓子2支，並經採尿送驗，呈嗎啡陽性反應，而知
    上情。
二、認定犯罪事實之證據及理由：
    上揭事實，業據被告甲○○於警詢時、偵查中及審理時之坦承
    不諱，並有詮昕科技股份有限公司96年5月30日報告編號000
    00000號濫用藥物尿液檢驗報告及法務部調查局96年6月10日
    調科壹字第09623049890號鑑定書各1紙在卷可稽，復有海洛
    因1包（淨重1.44公克，空包裝重0.28公克）、注射針筒3支
    及杓子2支扣案可證，被告之自白核與事實相符，足以採信
    ，其犯行足以認定。
三、論罪科刑之理由：
  (一)按毒品危害防制條例於92年7月9日修正公布，自93年1月9日
    施行，其中第20條、第23條將施用毒品之刑事處遇程序，區
    分為「初犯」及「5年內再犯」、「5年後再犯」。依其立法
    理由之說明：「初犯」，經觀察、勒戒或強制戒治後，應為
    不起訴處分或不付審理之裁定；經觀察、勒戒或強制戒治執
    行完畢釋放後，「5年內再犯」者，因其再犯率甚高，原實
    施之觀察、勒戒及強制戒治既已無法收其實效，爰依法追訴
    或裁定交付審理。至於經觀察、勒戒或強制戒治執行完畢釋
    放後，「5年後再犯」者，前所實施之觀察、勒戒或強制戒
    治已足以遮斷其施用毒品之毒癮，為期自新及協助其斷除毒
    癮，仍適用「初犯」規定，先經觀察、勒戒或強制戒治之程
    序。從而依修正後之規定，僅限於「初犯」及「5年後再犯
    」2種情形，始應先經觀察、勒戒或強制戒治程序。倘被告
    於5年內已再犯，經依法追訴處罰，縱其第3次（或第3次以
    上）再度施用毒品之時間，在初犯經觀察、勒戒或強制戒治
    執行完畢釋放5年以後，已不合於「5年後再犯」之規定，且
    因已於「5年內再犯」，顯見其再犯率甚高，原實施觀察、
    勒戒或強制戒治，已無法收其實效，即應依該條例第10條處
    罰（參照最高法院95年5月9日95年第7次刑事庭會議決議）
    。被告既曾有如事實欄所載，於觀察、勒戒執行完畢釋放後
    5年內，再犯施用毒品罪而經檢察官起訴，並由法院宣示有
    罪判決確定，有臺灣高等法院被告前案紀錄表存卷足參，揆
    諸上揭最高法院決議意旨，被告前經實施觀察、勒戒之處分
    ，顯不足以遮斷其施用毒品之毒癮，無法收其實效，自非屬
    毒品危害防制條例第20條第3項所定「5年後再犯」之情形，
    即應依同條例第10條追訴處罰，先予敘明。
  (二)按海洛因係毒品危害防制條例第2條第2項第1款所定之第一
    級毒品，不得非法施用，是核被告所為，係犯毒品危害防制
    條例第10條第1項之施用第一級毒品罪。被告持有第一級毒
    品之低度行為，應為其施用第一級毒品之高度行為所吸收，
    不另論罪。又被告有如事實欄所載之前科，並於95年11月14
    日縮刑期滿執行完畢等情，有臺灣高等法院被告前案紀錄表
    附卷可證，其於受有期徒刑執行完畢後，5年以內再故意犯
    本件有期徒刑以上之罪，為累犯，應依刑法第47條第1項之
    規定，加重其刑。爰審酌被告前已因施用毒品犯行經觀察勒
    戒及徒刑之執行，竟仍故態復萌，復行施用毒品不輟，無視
    於毒品對於自身健康之戕害及國家對於杜絕毒品犯罪之禁令
    ，惟衡酌施用毒品係屬自戕行為，被告犯罪手段尚屬平和，
    亦未因此而危害他人，所生損害尚非鉅大，且犯後坦承犯行
    ，態度良好，且其犯罪心態與一般刑事犯罪之本質並不相同
    ，應側重適當之醫學治療及心理矯治為宜等一切情狀，量處
    如主文所示之刑。
  (三)扣案之海洛因1包（淨重1.44公克，空包裝重0.28公克），
    爰依毒品危害防制條例第18條第1項前段之規定，宣告沒收
    銷燬之（空包裝袋因有海洛因之殘渣，應視為毒品之一部分
    ）；另注射針筒3支及杓子2支，為被告所有，且係供其犯罪
    所用之物，業據被告供承在卷，爰依刑法第38條第1項第2款
    之規定，宣告沒收。
四、適用之法條：
  (一)刑事訴訟法第273條之1第1項、第299條第1項前段。
  (二)毒品危害防制條例第10條第1項、第18條第1項前段。
  (三)刑法第11條前段、第47條第1項、第38條第1項第2款。
五、本案經檢察官林佳裕到庭執行職務。
中　　華　　民　　國　　96　　年　　10　　月　　11　　日
                  刑事第一庭  法　官　廖慧娟
上正本證明與原本無異。
如不服本判決應於判決送達後十日內向本院提出上訴狀，並應敘
述上訴理由（均須按他造當事人之數附繕本）「切勿逕送上級法
院」。
中　　華　　民　　國　　96　　年　　10　　月　　11　　日
                              書記官
附錄論罪科刑法條全文：
毒品危害防制條例第10條
施用第一級毒品者，處 6 月以上 5 年以下有期徒刑。
施用第二級毒品者，處 3 年以下有期徒刑。
